【裁判字號】    95,交上訴,479
【裁判日期】    950712
【裁判案由】    公共危險
【裁判全文】
臺灣高等法院臺南分院刑事判決       95年度交上訴字第479號
上  訴  人
即  被  告  丁○○
選任辯護人  蘇新竹  律師
            張清富  律師
上列上訴人即被告因公共危險案件，不服臺灣臺南地方法院 94
年度交訴字第251號中華民國95年3月28日第一審判決（起訴案號
：臺灣臺南地方法院檢察署94年度偵字第12037號），提起上訴
，本院判決如下：
    主  文
原判決撤銷。
丁○○駕駛動力交通工具肇事，致人受傷而逃逸，累犯，處有期
徒刑陸月。如易科罰金，以參佰元折算壹日。
    事  實
一、丁○○曾於民國（下同）89年間因妨害風化案件，經臺灣嘉
    義地方法院以89年度訴字第358號判處有期徒刑4月，並經本
    院以90年度上訴字605號刑事判決駁回上訴確定在案，於90
    年10月1日易科罰金執行完畢，竟仍不知悔改，於94年8月24
    日上午6時30分許，駕駛牌照號碼9L-0372號自小客車，沿臺
    南縣永康市○○○路，由西向東方向行駛，途經中正北路與
    新行街交岔路口時，未注意該路段之行車時速限速50公里，
    竟以80公里左右之時速超速行駛，復疏未注意車前狀況，適
    有甲○○騎乘腳踏車，沿新行街由南向北方向行駛而來，同
    時進入該路口，丁○○因車速太快，煞閃不及，兩車遂發生
    碰撞，甲○○因而人、車倒地，受有頭部外傷合併意識短暫
    喪失、左側第九根肋骨骨折合併血氣胸、左手撕裂傷之傷害
    （過失傷害部分未據告訴）。詎丁○○於肇事後，雖有短暫
    停車，卻未下車察看，且未施以任何救護措施或報警處理，
    即駕車逃離現場。嗣因路人記下丁○○所駕駛之上開自小客
    車之牌照號碼報警處理，丁○○於警方查悉該車輛駕駛人為
    誰之前，即向員警乙○○自首其為肇事車輛之駕駛人，而接
    受法院裁判。
二、案經丁○○自首由臺南縣警察局永康分局報請臺灣臺南地方
    法院檢察署檢察官偵查起訴。
    理  由
一、訊據上訴人即被告丁○○（下稱被告）固坦承有於上開時、
    地，駕駛9L-0372號自小客車，以80公里左右之時速超速行
    駛，復疏未注意車前狀況而與甲○○所騎乘之腳踏車發生碰
    撞，致甲○○受有頭部外傷合併意識短暫喪失、左側第九根
    肋骨骨折合併血氣胸、左手撕裂傷之傷害犯行，惟辯稱：伊
    是冤枉的，肇事後我有下車，但回頭看他，他有爬起來云云
    。
二、經查：
(1)、被告於上開時、地上開發生車禍致甲○○受有上開傷害之事
    實，有道路交通事故現場圖、道路交通事故調查報告表（一
    ）、（二）及甲○○受傷之診斷證明書各1紙附卷可稽（見
    警卷第13~17頁、21~24頁）。
(2)、被告雖稱其停車下來的時候，有看到被害人甲○○爬起來，
    因而認甲○○傷勢應該不嚴重，其後來遂開車到大灣派出所
    報案云云。惟查，甲○○於94年10月13日檢察官偵查中證稱
    ：「我走新行街要過交岔路口，被告闖紅燈，在十字路口中
    間撞到我，我就昏迷了」，並證稱被撞到以後沒有站起來等
    語（見偵字第12037號卷第6頁）。足見被告所稱其有看到被
    害人甲○○爬起來，因而認甲○○傷勢應該不嚴重云云，所
    言不實。
(3)、證人即臺南縣警察局永康分局大灣派出所警員張進益於原審
    95年2月7日審理時證稱：肇事地點不是大灣派出所轄區，大
    灣派出所距離新行街車程約20分鐘，距離永康市○○○路與
    新行街交岔路口最近之轄區派出所為鹽行派出所。並證稱：
    我當天是服6點到8點的班，大約7點多快要交班的時候，被
    告到派出所來詢問永大路三段有無交通事故，我在值班，我
    就打電話給永大路三段轄區的永康（派出）所與龍潭（派出
    ）所查詢有無發生交通事故，該二所的值班警員說該時段無
    人報案，我將查詢結果告訴被告後，要她留下電話，若有新
    的結果再通知她，當時沒有在職務工作紀錄簿上記載被告的
    查詢事項，只登載在值班牌的雜事紀錄紙上交代下一班的警
    員，這一張紙已不在了。被告當時沒有說她跟永大路的交通
    事故有無關係，亦無說她因為自己發生車禍到大灣派出所要
    求警員到車禍現場查看，被告到派出所時其神色是一般狀況
    ，到派出所時約7點半到8點之間，從永康市○○○路與新行
    街交岔路口到大灣派出所若碰到塞車則不只需要20分鐘之車
    程，但不需要到1個小時，當時警員乙○○是在交通處理小
    組服務，被告來詢問後我沒有跟乙○○聯絡等語（見原審卷
    第20~27頁）。是雖依證人張進益上開證言，被告僅是到大
    灣派出所詢問永大路三段有無交通事故，並未向警明言其發
    生車禍撞到人而要求警員速到現場處理。然員警張進益尚非
    肇事地點之管區警員，此部分證人張進益所言尚難執為不利
    被告並非自首之證言。
(4)、證人即臺南縣警察局永康分局復興派出所警員乙○○於原審
    95年2月7日審理時證稱：本件車禍發生的時間在上午6時30
    分左右，是勤務指揮中心於當天（94年8月24日）上午6時30
    分左右轉知我們前往現場處理的，到達現場時只有被害人的
    腳踏車在現場而已，其餘都沒有人在場，鹽行派出所的警員
    已先到場，我記得有人抄了1張記有車牌的字條給我，但不
    記得是警員或是現場附近的7-11人員給我的，當天我透過丁○○的家人與她聯絡，當天晚上她與家人有來找我，我先在
    組裡對她的車作照相採證（查卷附照片日期顯示照相時，已
    經過了當日而到了翌《25》日），當天她有表示有去大灣派
    出所報案，我就打電話去大灣派出所詢問，我打電話去時沒
    有聯絡上張（進益）警員，而在94年8月26日丁○○來做筆
    錄時，我有聯絡上張警員，後來張警員過來，我問他丁○○
    去大灣派出所的情形，張警員說她（丁○○）當天只是來查
    詢而非報案。其知道報案與查詢涉及自首的問題，肇事者是
    否符合自首是其調查事項之一，本案並沒有填寫交通事故肇
    事人自首情形紀錄表等語（見原審卷第28~29頁）。上開證
    人即警員乙○○之證言，已證實被告有上開駕車肇事逃逸之
    犯行，然乙○○對何人駕駛車輛肇事，當時亦無所悉。嗣經
    乙○○通知被告家人，由被告家人轉告後，被告乃與證人丙○○等向證人乙○○坦承該肇事車輛係被告所駕，當時不確
    定是誰開的等情，有證人乙○○及丙○○於本院之證詞可據
    （見本院95年6月28日審判筆錄第3~6頁）。則被告所為仍屬
    在偵查機關或個人知悉犯罪前之自首情形，而有自首之適用
    。
(5)、綜上所述，被告上開所辯，伊是冤枉的云云，顯係事後畏罪
    卸責之詞，自不足採信。本件事證已臻明確，被告之犯行洵
    堪認定，應予依法論科。
三、按行為後法律有變更者，適用行為時之法律。修正後之刑法
    第2條第1項定有明文。又原（舊）刑法第41條第1項之規定
    ，業經立法院修正，並經總統於94年2月2日公布，於95年7
    月1日施行。有關被告行為時之易科罰金折算標準，係依95
    年5月17日修正前罰金罰鍰提高標準條例第2條前段規定辦理
    ，就其原定刑法罰金數額提高為100倍折算1日，則本件被告
    行為時之易科罰金折算標準，應以銀元300元折算1日，經換
    算為新臺幣後，應以新臺幣900元折算為1日。惟修正後施行
    之刑法第41條第1項前段則規定：「犯最重本刑為五年以下
    有期徒刑以下之刑之罪，而受六個月以下有期徒刑或拘役之
    宣告者，得以新臺幣一千元、二千元或三千元折算一日，易
    科罰金。」，其最輕最低之易科罰金之標準，亦高達新臺幣
    一千元，比較修正前後之易科罰金折算標準結果，修正前之
    舊法折算規定，較有利於受刑人，自應依修正後刑法第2條
    第1項前段，適用修正前刑法第41條第1項前段規定，定其易
    科罰金之折算標準。是核被告所為，係犯刑法第185條之4之
    交通肇事逃逸罪。又被告曾有如事實欄之前科經執行完畢，
    此有臺灣臺南地方法院檢察署刑案資料查註紀錄表及臺灣高
    等法院被告前案紀錄表在卷可稽，其於有期徒刑執行完畢後
    ，5年之內再犯本件有期徒刑以上之罪，為累犯，應依法加
    重其刑。又被告於有偵查權之機關或個人知悉犯人為誰前，
    對未發覺之犯罪向管區警員乙○○自首而接受裁判，應依刑
    法第62條前段之規定減輕其刑，並依法先加後減。
四、原審以被告事證已臻明確，因予論罪科刑，固非無見，惟查
    被告是否符合自首，原判決遽認被告至非管區之大灣派出所
    僅係查詢，並非自首，未釐清被告向本件有偵查權之管區坦
    承犯行部分，是否符合自首情形，尚非妥適。被告據此指摘
    原判決不當，為有理由，自應由本院將原判決撤銷改判。爰
    審酌被告之品行（有前科）、生活狀況普通、智識程度為國
    中畢業、被害人受傷之程度，被告肇事後逃逸，暨事後自首
    坦承是其肇事等一切情狀，量處如主文第二項所示之刑，並
    諭知易科罰金之折算標準，以示懲儆。
據上論結，應依刑事訴訟法第369條第1項前段、第364條、第299
條第1項前段，刑法2條第1項前段、第185條之4、修正前第41條
第1項前段、第47條，第62條前段，修正前罰金罰鍰提高標準條
例第2條，判決如主文。
本案經檢察官曾銘芳到庭執行職務。
中    華    民    國    95    年    7     月    12    日
                 刑事第二庭    審判長法  官    葉居正
                                     法  官    吳森豐
                                     法  官    莊俊華
以上正本證明與原本無異。
如不服本判決，應於收受本判決後十日內向本院提出上訴書狀。
其未敘述上訴理由者並得於提起上訴後十日內向本院補提理由書
狀（均須按他造當事人之人數附繕本）「切勿逕送上級法院」。
                                      書記官   謝淑玉
中    華    民    國    95    年    7     月    14    日
附錄本案論罪科刑法條全文：
中華民國刑法第185條之4
駕駛動力交通工具肇事，致人死傷而逃逸者，處6月以上5年以下
有期徒刑。


司法院資訊處製作；財團法人民間司法改革基金會備份。
